【裁判字號】    99,上易,2228
【裁判日期】    991130
【裁判案由】    詐欺
【裁判全文】
臺灣高等法院刑事判決                99年度上易字第2228號
上  訴  人  臺灣臺北地方法院檢察署檢察官
被      告  呂志昱
            胡勝
上列上訴人因被告詐欺案件，不服臺灣臺北地方法院98年度易字
第1839號，中華民國99年8月3日第一審判決（起訴案號：臺灣臺
北地方法院檢察署98年度偵字第12430號）及檢察官移送併辦部
分（臺灣板橋地方法院檢察署99年度偵字第25281號），提起上
訴，本院判決如下：
    主  文
原判決撤銷。
呂志昱、胡勝幫助意圖為自己不法之所有，以詐術使人將本人
之物交付，各處有期徒刑參月，如易科罰金，均以新臺幣壹仟元
折算壹日。
    事  實
一、呂志昱、胡勝均可預見交付自己之金融帳戶予他人使用，
    他人可能以該金融帳戶遂行財產上犯罪之目的，且取得他人
    存摺之目的在於掩飾犯行不易遭人追查，竟不顧他人所可能
    遭害之危險，仍以縱若有人持以犯罪亦不違反本意之不確定
    幫助詐欺犯意，呂志昱、胡勝二人分別於民國98年1月11
    日晚上9時前之不詳時間，呂志昱將其所申辦第一商業銀行
    股份有限公司敦北分行（以下簡稱「第一銀行敦北分行」）
    帳號00000000000號帳戶之提款卡及密碼，胡勝將其所申
    辦臺北富邦商業銀行股份有限公司新莊分行（以下簡稱「臺
    北富邦銀行新莊分行」）帳號000000000000號帳戶之存摺、
    提款卡，在台灣地區，交付予姓名年籍均不詳之成年人之詐
    騙集團成員作為詐騙之帳戶使用。而詐騙集團之成員在取得
    呂志昱與胡勝上開帳戶存摺、提款卡及密碼等物後，即基
    於意圖為自己不法所有之犯意，由真實姓名、年籍均不詳，
    自稱「東森購物洪姓職員」之成年女子以電話，向李瑞雲佯
    稱：公司作業流程錯誤，先前李瑞雲在東森購物之扣款，要
    連續扣款1年，要更正錯誤，李瑞雲要先至富邦銀行查詢餘
    額，再傳真給伊等語，致使李瑞雲陷於錯誤，而依該真實姓
    名、年籍均不詳，自稱「東森購物洪姓職員」之成年女子指
    示，於98年1月11日晚上10時37分許，在臺北市北投區○○
    ○路○段2號之臺北富邦商業銀行北投分行內，以自動櫃員機
    轉帳方式，將新臺幣（下同）29,999元匯至呂志昱上開第一
    商業銀行帳戶內；又於98年1月11日晚上10時58分許、11 時
    2分許、11時5分許、11時7分許，以自動櫃員機現金存款方
    式，接續將3萬元、3萬元、3萬元及1萬元分別存至胡勝上
    開臺北富邦商業銀行帳戶內，隨後詐欺集團將匯至呂志昱帳
    戶之29,999元提領一空。俟李瑞雲發現有異，始報警循線查
    知上情。
二、案經李瑞雲訴由臺北市政府警察局大安分局報請臺灣臺北地
    方法院檢察署檢察官偵查起訴暨臺北縣政府警察局新莊分局
    報請臺灣板橋地方法院檢察署檢察官移送併案審理。
    理  由
壹、程序方面：
    按被告以外之人於審判外之言詞或書面陳述，除法律有規定
    者外，不得作為證據；又被告以外之人於審判外之陳述，雖
    不符合同法第159條之1至第159條之4之規定，但經當事人於
    審判程序同意作為證據，法院審酌該言詞陳述或書面陳述作
    成時之情況，認為適當者，亦得為證據。當事人、代理人或
    辯護人於法院調查證據時，知有第159條第1項不得為證據之
    情形，而未於言詞辯論終結前聲明異議者，視為有前項之同
    意，刑事訴訟法第159條第1項及第159 條之5分別定有明文
    。本判決下列所引用之各該被告以外之人於審判外之陳述（
    包含書面陳述），雖屬傳聞證據，惟當事人於本院準備期日
    及審判期日中均表示同意作為證據方法而不予爭執，本院審
    酌上開證據資料製作時之情況，尚無違法不當及證明力明顯
    過低之瑕疵，亦認為以之作為證據應屬適當。揆諸前開規定
    ，爰依刑事訴訟法第159條之5規定，認前揭證據資料均有證
    據能力，先予敘明。
貳、實體方面：
一、訊據被告呂志昱固坦承有開立本件第一銀行敦北分行帳號
    00000000000號帳戶，被告胡勝固坦承有開立本件臺北富
    邦銀行新莊分行帳號000000000000號帳戶，惟均矢口否認有
    何幫助詐欺取財犯行，被告呂志昱辯稱：伊於98年1月8日，
    在其父母所經營之餐廳內，看見98年1月7日中國時報F4求職
    廣告版面上有刊登波波熊娛樂世界誠徵司機之廣告後，於同
    年月9日中午時分，撥打報載行動電話號碼0000000000號與
    對方聯繫，並依真實姓名、年籍均不詳，自稱「李先生」之
    成年男子指示，備妥個人履歷表、身分證影本及銀行提款卡
    等證件，於同日下午3時許，在太平洋崇光百貨股份有限公
    司前，將其個人履歷表、身分證影本各1 份及上開第一商業
    銀行帳戶之金融卡1張交付予前開自稱「李先生」之成年男
    子，以供該自稱「李先生」之成年男子所屬公司測試款項能
    否匯入其前開第一商業銀行帳戶，該自稱「李先生」之成年
    男子於翌日以電話告知其業已被錄取，自99年1月14日上午8
    時起上班，公司將會派人接送，所以伊也是被騙云云；被告
    胡勝辯稱：伊於98年2月從泰山搬到新店住，於98年3月份
    去萬泰商業銀行開戶時，萬泰商業銀行行員告知伊臺北富邦
    商業銀行帳戶被列為警示帳戶，伊才發現伊放在泰山住處的
    臺北富邦商業銀行帳戶存摺和提款卡都不見了，伊不知道該
    帳戶存簿及提款卡是何時、何地不見的，也不知道家中是否
    有失竊過，伊沒有報案，但伊沒有把銀行帳戶交給他人使用
    ，也沒有打電話要被害人匯款到伊帳戶內云云。
二、被告呂志昱部分：
（一）被告呂志昱於97年6月3日，向第一銀行敦北分行申請開設
      上開帳戶等情，業經被告坦承無訛，並有被告上開第一銀
      行敦北分行98年8月11日一敦字第294號函檢附交易往來明
      細、第一銀行FirstBank各類存款開戶暨往來業務項目申
      請書、顧客基本資料查詢暨建檔交易、顧客地址暨帳號查
      詢明細、第一商業銀行印鑑卡、被告呂志昱全民健康保險
      卡影本、中華民國國民身分證影本、開戶作業檢核表影本
      等件在卷可佐。另被害人李瑞雲於98年1月11日晚上9時許
      ，在不詳地點，接獲真實姓名、年籍均不詳，自稱「東森
      購物洪姓職員」之成年女子來電，該自稱「東森購物洪姓
      職員」之成年女子以電話向被害人李瑞雲佯稱：公司作業
      流程錯誤，先前李瑞雲在東森購物之扣款，要連續扣款1
      年，要更正錯誤，李瑞雲要先至富邦銀行查詢餘額，再傳
      真給伊等語，致使被害人李瑞雲陷於錯誤，而依該真實姓
      名、年籍均不詳，自稱「東森購物洪姓職員」之成年女子
      指示，於98年1月11日晚上10時37分許，在臺北市北投區
      ○○○路1段2號之臺北富邦商業銀行北投分行內，以自動
      櫃員機轉帳方式，將29999元匯至被告呂志昱上開第一商
      業銀行帳戶內，旋即遭提領一空等事實，業據被害人李瑞
      雲於警詢時指訴綦詳，並有通聯調閱查詢單、臺北富邦銀
      行自動櫃員機交易明細一張、第一商業銀行敦化分行98年
      2 月3日一敦字第190號函及其檢附第一商業銀行未登摺帳
      項查詢清單、歷史交易明細、第一商業銀行敦化分行98年
      8 月11日一敦字第294號函及其檢附交易往來明細等件在
      卷可憑，足認詐騙集團成員確有使用被告呂志昱之帳戶收
      取詐欺款項，核先敘明。
（二）再被告呂志昱固坦承曾交提款卡予他人，然辯稱伊並沒有
      將提款卡密碼告訴對方云云。然查被害人李瑞雲遭前開自
      稱「東森購物洪姓職員」之成年女子施用詐術，而將款項
      匯入被告呂志昱上開第一商業銀行帳戶內後，旋即遭人提
      領一空等事實，已如前述，而銀行之提款卡若經輸入錯誤
      密碼3次後，即會遭到鎖卡而無法使用，為眾所皆知之事
      ，足見前開自稱「東森購物洪姓職員」之成年女子或其等
      所屬詐欺集團成員必均係在3次內即輸入被告呂志昱上開
      第一商業銀行帳戶提款卡之正確密碼。又被告呂志昱偵查
      時供稱：伊的密碼跟伊的生日很接近等語，復於原審審理
      時供稱：伊第一商業銀行帳戶提款卡的密碼好像是生日，
      可能是690310或是00000000或是00000000等語，則被告呂
      志昱上開第一商業銀行帳戶之提款卡密碼究竟係與被告呂
      志昱生日相近之數字，抑或係被告呂志昱生日數字，即有
      可疑。按使用提款卡領取帳戶內之款項，須操作自動櫃員
      機輸入正確之密碼，始能順利提領；持有提款卡之人若非
      得帳戶所有人之同意或授權而知悉提款卡之密碼，其欲以
      隨機輸入數字號碼之方式命中正確之密碼而領取款項，以
      現今提款卡密碼設計之精密程度而言，其機率實屬微乎其
      微。本院衡諸被告呂志昱本人亦不能肯認其所設第一商業
      銀行帳戶之提款卡密碼究竟係6碼或8碼，亦無法確認是否
      即為其生日數字，果被告呂志昱所設之密碼僅係與其生日
      相近之數字，即非一般人容易猜得之數字，若非持有密碼
      之人告知，前開自稱「東森購物洪姓職員」之成年女子或
      其所屬詐欺集團成員當無法在3次內猜得正確密碼而提領
      金錢；且一般詐欺集團成員於向被害人施以詐術後，當係
      希冀能夠取得帳戶內之匯款，是若詐欺集團無法確信帳戶
      內之匯款可以自由提領，自當不願誘使被害人匯入，故一
      般詐欺集團成員取得人頭帳戶時，必同時取得該人頭帳戶
      提款卡之密碼，甚且可能先測試渠等是否可自該人頭帳戶
      內自由提領款項後方誘使被害人匯入。再者，被告呂志昱
      上開第一商業銀行帳戶於98年1月10日凌晨2時47分許，在
      位在桃園縣中壢市○○路180號之合作金庫商業銀行股份
      有限公司中壢分行內，遭人以持提款卡在自動櫃員機提領
      方式，提領原先存留200元之事實，為被告呂志昱所不爭
      執，並有第一商業銀行敦化分行98年8月11日一敦字第294
      四號函及其所檢附交易往來明細及合作金庫商業銀行98年
      11月24日合金總電字第0980033876號函等件在卷可參，雖
      合作金庫商業銀行中壢分行於98年11月26日以合金壢營字
      第098000780號函函覆該筆交易影像檔因已逾該行監視錄
      影資料保存期限，已遭覆蓋消除，致不能確認實際提領人
      為何，然參酌被告呂志昱於98年1月9日起至同年月14 日
      止期間之活動範圍均在臺北市與臺北縣新店市一帶，並無
      涉足桃園縣市之情形，此有通聯調閱查詢單、被告呂志昱
      申請之行動電話門號0000000000號通聯紀錄可稽，應可認
      定前開於98年1月10日凌晨2時47分許，在合作金庫商業銀
      行股份有限公司中壢分行內，持提款卡在自動櫃員機提領
      200元之人，應非被告，而係被告交付提款之不詳姓名成
      年人或其所屬詐欺集團成員。從而，在被告呂志昱確有提
      供其第一商業銀行帳戶提款卡予他人，且前開自稱「東森
      購物洪姓職員」之成年女子或其所屬詐欺集團成員順利將
      被害人李瑞雲款項匯入被告呂志昱上開第一商業銀行帳戶
      內之款項提領一空之情形下，當可推認係由被告呂志昱交
      付其第一商業銀行帳戶提款卡密碼予詐欺集團以供提領其
      第一商業銀行帳戶內之款項，被告呂志昱辯稱並無交付密
      碼云云，要不可採，亦可見被告欲掩飾其上開幫助詐取犯
      行而為上開辯解。
（三）再被告係成年男子，且自承曾任職設計公司，依其年齡及
      工作經歷，並非毫無社會經驗之人，衡情其應具有相當之
      社會歷練及智識程度，應知應徵工作時，縱需提供金融帳
      戶之帳號供雇主以轉帳匯款方式給付薪資，斷無需連同該
      帳戶之提款卡及密碼一併提供之理，否則其日後辛苦所賺
      得之薪資，豈非處於隨時可能遭雇主提領一空之狀態？且
      該自稱欲應徵司機之人，既與被告素昧平生，被告對其真
      實姓名、年籍等資訊均一無所悉之情況下，焉有在與對方
      面試時、雙方勞雇關係仍處於未定之際，即任意交付其前
      揭帳戶供對方使用之理？且觀諸被告銀行帳戶之存提明細
      ，大多使用提款卡提款，其對於提款卡之功能應知之其詳
      ，其在原審審理時亦供稱知道提款卡之功能是領錢，亦無
      法說明為何應徵工作之對方得以使用提款卡為測試之用，
      是被告對於提款卡功能既有所知，即不可能遭詐  騙集團
      以要查詢帳戶為由成功騙取提款卡及密碼，被告上揭辯解
      ，顯悖於常情，自非可採
（四）又按金融存款帳戶，事關存戶個人財產權益之保障，與存
      戶之印鑑章、提款卡結合，其專屬性、私密性更形提高，
      一般人亦均有應妥為保管，以防止被他人冒用之認識。縱
      有特殊情況偶有將存摺、印鑑章、提款卡交付他人之需，
      亦必深入瞭解其用途後再行提供以使用，恆係吾人日常生
      活經驗與事理；且金融帳戶為個人理財之工具，申請開設
      金融帳戶並無任何特殊之限制，一般民眾皆可以存入最低
      開戶金額之方式申請開戶，一個人可以在不同之金融機構
      申請多數之存款帳戶使用，並無何困難，此乃眾所周知之
      事實，則依一般人之社會生活經驗，苟見非親非故之人不
      以自己名義申請開戶，反而以出價蒐購或其他方式向他人
      蒐集金融機構帳戶供己使用，衡情當知悉蒐集金融帳戶者
      ，係將所蒐集之帳戶用於從事財產犯罪。況觀諸現今社會
      上，恐嚇取財或詐騙者蒐購人頭帳戶，持以作為恐嚇取財
      或信貸、手機簡訊詐欺之事，常有所聞，出賣或出借帳戶
      予非親非故之人，受讓人係為從事財產犯罪之人，此為一
      般稍具智識程度或社會經驗之人能預見之情事。被告雖知
      該自稱欲徵司機之人，於首次面試時即要求其需交付金融
      帳戶之提款卡及密碼等物，存在上揭諸多不合理之處，而
      可預見其將金融帳戶交付他人使用，可能遭持以從事財產
      犯罪，卻仍執意為之，其有幫助他人犯詐欺取財罪之不確
      定犯罪故意甚明。
（五）再被告呂志昱雖以前詞置辯，然查：
   1. 觀諸被告呂志昱前後對於交付提款卡之原因，其於警詢中
      供稱：「公司人員跟我說薪水發放要用轉帳的，薪水當天
      匯款進我的戶頭...我就當場將我的提款卡、身份證影本
      、履歷表交給一名男子，該男子拿走說要對我的提款卡做
      測試...」等語，偵查中則供稱：「...他說工作是領現金
      要測試卡片能不能用...對方說是賭博電玩店，要載客人
      去領錢..對方說當天的薪資一部份會匯到帳戶內，所以要
      測試」等語，於原審審理中經訊問後供稱：「他們說要測
      試我的帳戶是否是正常的...我也不懂他們要怎麼測試」
      等語，均不相同，足認其對於為何交付提款卡、提款卡如
      何作為測試之用等細節均交代不清，實屬有疑。
   2.再被告於警詢、偵查中均供稱不知交提款之人對方年籍等
     語，迄至原審審理中經檢察官訊問時供稱面試者為「張主
     任」等語，然被告及其原審選任辯護人於原審審理中所提
     之答辯狀中所陳述之內容是將系爭金融卡交付年籍不詳之
     「李先生」，被告之前後所言顯與上開答辯狀內容不符，
     則被告辯稱是否確有因應徵工作而交付提款卡乙節，尚屬
     有疑。
   3.另本件被告呂志昱所稱其應徵之地點係在百貨公司之門口
     附近，該處顯非一般正當且合乎常情之應徵與面試地點，
     一般正當經營之公司，必然有固定之辦公處所，應徵員工
     應係在辦公處所為之，豈有以電話面試人員後，在路邊收
     取提款卡之理？被告前已有工作經驗，非無社會歷練之人
     ，且依被告供稱，足見其對於實際工作內容、公司名稱、
     地址、聯絡方式、公司應徵人員等均無所悉，縱然被告急
     於求職，卻在一無所悉之情形下，提供無徵信功能之提款
     卡給對方查詢使用，顯然有違常情。
   4.本案依被告所辯稱交付提款卡及密碼之情節，係於98年1月
     8日在報紙上見有應徵司機廣告，廣告上所載電話為00000
     00000號，其於同年月9日去電聯絡後，隨即於當日下午3時
     許將第一商業銀行帳戶之金融卡與身份證影本交付對方，
     而經原審調閱被告使用之0000000000號門號自98年1月9日
     起，雖有與上開0000000000號門號通話之紀錄及被告提出
     之報紙資料，然通話紀錄及報紙徵人啟事僅能證明被告曾
     與該門號使用者聯絡，至於通話內容為何則無從得知，究
     係詢問工作內容或詢問帳戶出售之價格等均未可知，若被
     告係與詐騙集團聯絡出賣、出借帳戶事宜，甚或於對話中
     可預見帳戶提供他人後可為詐欺集團使用，同樣會留有通
     聯紀錄，惟查，上揭通聯紀錄及報紙資料充其量僅能證明
     被告曾與其所稱自稱「李先生」之男子聯絡，尚難遽認渠
     等間係洽談工作事宜。
   5.至於證人即被告之母鐘秀娥及被告女友呂星儀於原審審理
     時之證述情節觀之，僅提及被告呂志昱有因失業而找工作
     ，並依報紙廣告應徵司機等情，而證人即員警陳柏廷亦僅
     證述關於被告於查獲後向其解釋之情形，均對被告是否交
     付本案提款卡、如何交付提款卡等經過毫無知悉，是上開
     證人亦不能證明被告有求職意思而交付提款卡。
（六）綜上所述，被告呂志昱上揭辯解，均係事後卸責之詞，不
      足採信。從而，本件事證明確，被告呂志昱犯行堪予認定
      ，應予依法論科。
三、被告胡勝部分
（一）被告胡勝於95年3月9日，向臺北富邦商業銀行新莊分行
      ，申請開立帳號000000000000號帳戶之事實，業據被告胡
      勝坦承不諱，並有臺北富邦商業銀行新莊分行98年2月
      10日北富銀新發字第9860001800函及其檢附存摺存戶內容
      查詢／列印、對帳單查詢／列印、臺北富邦商業銀行股份
      有限公司新莊分行98年8月11日北富銀新發字第98609100
      號函及其檢附存摺存戶內容查詢／列印、臺北富邦銀行各
      類存款歷史對帳單、臺北富邦銀行對帳單明細：依交易日
      等件在卷可佐；另被害人李瑞雲於98年1月11日晚上9時許
      ，在不詳地點，接獲真實姓名、年籍均不詳，自稱「東森
      購物洪姓職員」之成年女子來電，該自稱「東森購物洪姓
      職員」之成年女子以電話向被害人李瑞雲佯稱：公司作業
      流程錯誤，先前李瑞雲在東森購物之扣款，要連續扣款1
      年，要更正錯誤，李瑞雲要先至富邦銀行查詢餘額，再傳
      真給伊等語，致使被害人李瑞雲陷於錯誤，而依該真實姓
      名、年籍均不詳，自稱「東森購物洪姓職員」之成年女子
      指示，於98年1月11日晚上10時58分許、11時2分許、11時
      5 分許、11時7分許，在臺北市北投區○○○路○段二號
      之臺北富邦商業銀行北投分行內，以自動櫃員機現金存款
      方式，接續將3萬元、3萬元、3萬元及1萬元分別存至被告
      胡勝上開臺北富邦商業銀行帳戶內等事實，業據被害人
      李瑞雲於警詢時指訴綦詳，並有臺北富邦銀行自動櫃員機
      交易明細4張、臺北富邦商業銀行股份有限公司新莊分行
      98 年2月10日北富銀新發字第9860001800號函及其檢附對
      帳單查詢／列印、臺北富邦商業銀行股份有限公司新莊分
      行98年8月11日北富銀新發字第9860009100號函及其檢附
      臺北富邦銀行對帳單明細：依交易日對帳單查詢／列印、
      通聯調閱查詢單等件在卷可憑，足認詐騙集團成員確有使
      用被告胡勝之帳戶，核先敘明。
（二）再查詐欺正犯為避免員警自帳戶來源回溯追查出真正身分
      ，乃以他人帳戶供作詐得款項出入之帳戶，此為詐欺正犯
      需利用他人帳戶之原因，相應於此，詐欺正犯亦會擔心如
      使用他人帳戶，因帳戶持有人非自己，則詐得款項將遭不
      知情之帳戶持有人提領，或不知情帳戶持有人逕自掛失以
      凍結帳戶之使用，甚或知情之帳戶持有人以辦理補發存摺
      、變更印鑑、密碼之方式，將帳戶內存款提領一空，致其
      費盡周章所詐得之款項化為烏有。則詐欺正犯所使用之帳
      戶，必須為其所能控制之帳戶，始能確保詐得款項。申言
      之，詐欺正犯絕不可能使用他人遺失存摺、印鑑、密碼之
      帳戶供作詐得款項匯入之帳戶，以免除遭真正帳戶持有人
      提領或掛失之風險。然查被告胡勝對於該帳戶何以非由
      自己使用而係由他人非法利用乙節，除於警訊、偵查、原
      審及本院審理時迭以遺失一詞置辯外，始終無法提出何有
      利之證據，以供查證，是其所辯顯已不足為採。再假若被
      告胡勝前揭有關其臺北富邦銀行新莊分行之存摺、提款
      卡在不知是何時、何地遺失之辯解如果屬實，則拾獲者或
      偷竊者取得被告胡勝之臺北富邦銀行新莊分行之存摺、
      金融卡時，則隨時可能遭到被告胡勝將臺北富邦銀行新
      莊分行帳戶掛失而無法使用，則將增添不法之徒違法冒用
      之風險，是取得他人金融機構帳戶之存摺、金融卡之歹徒
      ，既有意利用為詐騙之工具，當無選擇一隨時可能遭真正
      存款戶掛失而無法使用之帳戶之可能，輔以現今社會上，
      確實存有不少為貪圖小利而出售自己帳戶供人使用之人，
      是行騙者僅需付出少許之金錢，即可取得可完全操控而無
      遭掛失風險之他人帳戶，行騙者實無以拾獲或其他不法手
      段（例如偷竊）方式取得上揭金融機構帳戶，否則，若被
      告胡勝在行騙者尚未行詐前，或行詐後，尚未將金融機
      構帳戶內之款項提領出前，立即將上揭金融機構帳戶掛失
      ，行騙者豈非無法遂其詐財之目的，該人絕無將涉及詐騙
      成否之關鍵置於如此不確定境地之可能。
（三）再被告胡勝之上開帳戶雖經被害人李瑞雲匯入款項後，
      並無如同案被告呂志昱之帳戶情形般，旋即為詐欺集團成
      員提領一空，然觀諸上開同案被告呂志昱之第一商業銀行
      帳戶存提明細，係於98年1月11日晚間10時44分許為詐欺
      集團成員提領殆盡，而被告胡勝之上開帳戶係於同日晚
      間23時1分許起才有被害人李瑞雲陸續匯入款項，則兩者
      存提時間先後發生，亦不能排除詐欺集團成員自同案被告
      呂志昱之帳戶提領完款項後，欲待隔日再行提領被告胡勝
      之帳戶款項，然因被害人已於隔日即98年1月12日上午
      10 時前即報案處理（參見李瑞雲之警詢筆錄），是以無
      法即時將詐得款項提出，是並不能以上開詐欺集團尚未將
      被害人李瑞雲款項領走，而認為被告並無幫助詐欺取財之
      犯行。
（四）綜合上情以觀，堪認被告胡勝所有上揭金融機構帳戶之
      存摺、金融卡並非遺失，而係被告自行交予他人使用無疑
      。
二、按幫助犯之成立，主觀上行為人須有幫助故意，客觀上須有
    幫助行為，意即須對於犯罪與正犯有共同之認識，而以幫助
    之意思，對於正犯資以助力，而未參與實施犯罪之行為者，
    最高法院75年度臺上字第1509號、88年度臺上字第1270號判
    決意旨參照。本件被告呂志昱將其申請提款卡、密碼，被告
    胡勝將存摺、提款卡等物交付予真實姓名不詳之成年成員
    轉供詐欺集團使用，使該詐欺集團作為對被害人李瑞雲實行
    詐欺取財犯罪之取款工具，顯係基於幫助他人實行詐欺取財
    犯罪之犯意，且所為提供金融帳戶之行為，亦屬刑法詐欺罪
    構成要件以外之行為。是核被告呂志昱、胡勝所為，應均
    係犯刑法第30條第1項、刑法第339條第1項之幫助詐欺取財
    罪。再被告呂志昱、胡勝係幫助他人犯罪，均分別應依刑
    法第30條第2項之規定，按正犯之刑減輕之。檢察官移送併
    辦部分（臺灣板橋地方法院檢察署99年度偵字第25281號）
    與本件被告胡勝上開論罪部分事實同一，本院應併與審酌
    ，附此敘明。
三、原審遽採被告呂志昱、胡勝之辯解，而為渠等無罪之諭知
    ，即有違誤，應無可維持。本件檢察官據此為上訴理由，指
    摘原判決不當，為有理由，自應由本院予以撤銷改判。爰審
    酌被告呂志昱、胡勝均未有犯罪前科，有本院被告前案紀
    錄表2份在卷可參，顯見被告呂志昱、胡勝素行尚稱良好
    ，及被告呂志昱、胡勝提供帳戶資料供他人詐欺取財，助
    長詐騙財產犯罪之風氣，增加被害人尋求救濟之困難，並擾
    亂金融交易往來秩序，危害社會正常交易安全，兼衡被害人
    被詐騙之金額、被告犯罪之動機、目的、手段，暨審被告呂
    志昱、胡勝二人犯後否認犯行，態度並非良好等一切情狀
    ，分別量處如主文第二項所示之刑，並分別均諭知易科罰金
    之折算標準，以示懲儆。
據上論斷，應依刑事訴訟法第369條第1項前段、第364條、第299
條第1項前段，刑法第30條第1項前段、第2項、第339條第1項、
第41條第1項前段，刑法施行法第1條之1第1項、第2項前段，判
決如主文。
本案經檢察官莊俊仁到庭執行職務。
中    華    民    國    99    年    11    月    30    日
                  刑事第三庭審判長法  官  陳博志
                                  法  官  許文章
                                  法  官  陳德民
以上正本證明與原本無異。
不得上訴。
                                  書記官  陳紀語
中    華    民    國    99    年    11    月    30    日
附錄：本案論罪科刑法條全文
刑法第30條幫助他人實行犯罪行為者，為幫助犯。雖他人不知幫
助之情者，亦同。
幫助犯之處罰，得按正犯之刑減輕之。
第339條第1項
意圖為自己或第三人不法之所有，以詐術使人將本人或第三人之
物交付者，處五年以下有期徒刑、拘役或科或併科一千元以下罰
金。

司法院資訊處製作；財團法人民間司法改革基金會備份。
